【裁判字號】    97,上更(二),34
【裁判日期】    970804
【裁判案由】    違反毒品危害防制條例
【裁判全文】
臺灣高等法院花蓮分院刑事判決      97年度上更(二)字第34號
上  訴  人  臺灣花蓮地方法院檢察署檢察官
被      告  甲○○
選任辯護人  楊志航律師
被      告  乙○○
                    （現於臺灣花蓮監獄執行中）
指定辯護人  簡燦賢律師
上列上訴人因違反毒品危害防制條例案件，不服臺灣花蓮地方法
院95年度訴字第453號中華民國96年1月24日第一審判決（起訴案
號：臺灣花蓮地方法院檢察署95年度偵字第4951號），提起上訴
，本院判決後，經最高法院第2次發回更審，本院更為判決如下
：
    主  文
原判決關於甲○○、乙○○被訴如附表編號六販賣第一級毒品部
分均撤銷。
甲○○、乙○○共同販賣第一級毒品，均累犯，各處有期徒刑拾
陸年，均褫奪公權拾年，未扣案販賣第一級毒品所得新臺幣壹仟
元沒收，如全部或一部不能沒收時，以其財產抵償之。
其他上訴駁回。
    事  實
一、甲○○因偽造文書、違反槍砲彈藥刀械管制條例、違反麻醉
    藥品管制條例案件，分別經法院判處有期徒刑8月、3月、7
    年，接續執行而於民國（下同）86年2月4日假釋出獄，嗣於
    假釋期間又因違反槍砲彈藥刀械管制條例，經法院判處有期
    徒刑1年10月，與前假釋之殘刑合併執行，於94年6月14日假
    釋出獄，而於94年9月13日假釋期滿執行完畢。乙○○於92
    年間因施用毒品案件，經臺灣臺東地方法院判處有期徒刑7
    月、8月，應執行有期徒刑1年2月確定，並於94年2月28日（
    原審誤載為94年1月28日）縮刑期滿執行完畢。
二、甲○○與乙○○為同居關係，均明知海洛因為毒品危害防制
    條例規定之第一級毒品，未經主管機關許可不得販賣，竟共
    同基於販賣第一級毒品海洛因營利之犯意聯絡，於95年8月
    16日下午3時57分後之某時（如附表編號六），以新台幣（
    以下同）1千元之代價，販賣第一級毒品海洛因1小包（重量
    不詳）予彭聰龍而得利。嗣經警依法監聽金麗珠、甲○○使
    用之行動電話（號碼詳如卷附之通訊監察書所載）對話內容
    ，始查知上情。
三、案經花蓮縣警察局玉里分局報請臺灣花蓮地方法院檢察署檢
    察官偵查起訴。
    理  由
壹、程序部分：
一、被告乙○○被訴販賣第二級毒品部分業經最高法院駁回而確
    定（現執行中），故本案審理之範圍為被告乙○○被訴販賣
    第一級毒品罪（即附表編號四、十一部分）及被告甲○○被
    訴販賣第一、二級毒品罪（即附表）部分。
二、證據能力部分
（一）按被告以外之人於審判外之言詞或書面陳述，除法律有規
      定者外，不得作為證據；被告以外之人於檢察事務官、司
      法警察官或司法警察調查中所為之陳述，與審判中不符時
      ，其先前之陳述具有較可信之特別情況，且為證明犯罪事
      實存否所必要者，得為證據，刑事訴訟法第159條第1項、
      第159條之2分別定有明文。其中第159條之2所規定的「具
      有較可信之特別情況」是指證人於檢察事務官、司法警察
      官或司法警察調查中所為之陳述，與審判中不符，而其先
      前之陳述，從客觀上之環境或條件等情況加以觀察，有足
      以取代審判中反對詰問之可信性保證者而言。證人所為之
      先前陳述，相較於審判中之陳述，是否具有更可信之特別
      情況，應依其陳述時外部之客觀情況，綜合比較判斷之（
      最高法院94年度台上字第1785號判決參照）。公訴人以證
      人金麗珠、彭聰龍、楊志偉、陳家豪等人之警詢中證詞為
      證據，辯護人則否認其等之證據能力。經查：
   1、證人楊志偉對於有無向甲○○購買安非他命一情，於警詢
      中證稱：伊是向甲○○及乙○○購買安非他命等語，經核
      與其於原審審理中證稱：伊只有向乙○○購買安非他命，
      並沒有向甲○○購買安非他命等語並不相符。證人楊志偉
      復於本院前審審理中證稱：伊於警詢時，因警察拿甲○○
      之口卡要求伊指認，伊就說是，但後來因警詢筆錄中有些
      記載並非伊之陳述，伊就拒簽等語，衡以證人楊志偉確實
      於警詢筆錄末頁記載「拒簽」，雖證人楊志偉於該次警詢
      中並供稱：「（為何你前面買毒品過程說的這麼詳細，現
      在卻又否認？）我想說筆錄問完就可以回去，但是現在又
      不能回去」等語（見警卷第34頁），證人楊志偉拒絕在上
      開警詢筆錄上簽名之因其既供稱係因該筆錄中之陳述並非
      全部實在，且探究其拒絕簽名之原因亦可能為警方於製作
      筆錄將結束時，告知另涉犯施用安非他命罪嫌而不能讓其
      回去之故，惟參以證人楊志偉於原審經交互詰問過程中已
      明確表示上開警詢筆錄中有部分記載非其所陳述而拒絕在
      筆錄上簽名，即可證明該審判外之陳述有經污染或不實可
      能之存在，雖未經明確指出筆錄何部分非證人之意，然就
      此項已知悉有不實可能存在之證據實不宜提出以作為認定
      被告有罪之證據。況參以證人楊志偉於原審及本院前審證
      述內容中就被告乙○○部分仍與警詢相同，僅被告甲○○
      部分不同，有警詢筆錄乙份在卷可佐，亦可分辨出證人所
      述係指被告甲○○部分於警詢之供述有疑，故難認上開證
      人楊志偉之警詢筆錄具真實性，雖公訴人提出證人楊志偉
      尿液檢驗結果及警詢錄音帶用以證明其警詢供述之真實性
      ，惟該項檢驗結果與其供稱有施用第二級毒品部分原即無
      疑，至依錄音內容所示，證人確有一再詢問交保事宜之情
      形，故尚難認已提出前開警詢中之證詞有何具有較可信之
      特別情況，再參以卷附之通訊監察紀錄中，亦無被告甲○
      ○與證人楊志偉之通聯紀錄，揆諸前揭說明，應認證人楊
      志偉於警詢中之證述無證據能力。
   2、證人陳家豪於原審之證詞，核與其於警詢中所陳情節並無
      前後證述不符之情形存在，是其於警詢中之該部分證詞已
      不具必要性，應認不具證據能力。
   3、證人彭聰龍於警詢中證稱：伊在95年8月中旬，與乙○○
      約在我田裡，約交易4、5次，每次都以新台幣（下同）1
      千元買海洛因1小包，乙○○和甲○○一起來交易1次等語
      ；與其於原審審理中證稱：伊只有向乙○○購買安非他命
      ，當時與被告甲○○並沒有接觸，且沒有向其2人購買過
      海洛因等語不符。雖證人彭聰龍於原審另稱：伊當初在警
      詢中係因警察告知如果指認被告2人為販賣海洛因及安非
      他命之人，伊交保之機會比較大，所以才會這樣說云云（
      見原審卷第135頁以下），然酌之證人彭聰龍在86年間即
      曾因毒品經觀察勒戒，並非首次涉案，且其經警移送至檢
      察官訊問時全未訊及係向何人買毒品等情，有偵訊筆錄附
      卷可參，實難認其會因認供述他人販賣多種毒品即可爭取
      到較大之交保機會。又其於警詢中除就自己施用毒品部分
      為供述外，並就乙○○、甲○○販賣海洛因部分均為詳細
      之供述，且與卷附之監聽紀錄相符，衡之其警詢之供述與
      查獲時間相近，證詞較無受污染之可能，顯然其於警詢此
      部分之供述具有可信之特別情況，亦為證明被告乙○○、
      甲○○販賣第一級毒品海洛因所必要，故證人彭聰龍於警
      詢此部分之供述具有證據能力。
   4、證人金麗珠於警詢中係陳稱：「（你所施用之海洛因及安
      非他命毒品係如何取得？）我係向一名綽號『阿秋』的女
      子及綽號『安古』的男子買的」、「（你否是知道綽號『
      阿秋』的女子及綽號『安古』的男子真實姓名及年籍資料
      ？）我知道綽號『安古』的男子叫甲○○，綽號『阿秋』
      的女子我就不知道名字了。但是他們是男女朋友關係，他
      們有同居」、「（你何時開始與甲○○及阿秋交易毒品？
      交易次數？毒品種類、價格？）……今年九十五年三月份
      開始，甲○○在三月份中旬（日期不詳）下午十六時左右
      ，在我家中我向他買安非他命毒品，這次是甲○○與我聯
      絡的。所以我到目前為止，我向阿秋、甲○○購買毒品，
      每星期至少三次，每次買新台幣（下同）一千元一小包的
      毒品，每次我們都是用現金交易，有時先欠等有錢再還他
      ，大約共計五十次左右向他們買毒品」、「（海洛因你是
      如何交易？時間、地點？價格？數量為何？）九十五年七
      月中旬（詳細日期不詳）晚上約二十至二十一時左右，阿
      秋以手機打我手機，他向我表示他那裡有好東西（海洛因
      ），問我要不要，我回答說好，阿秋就拿出海洛因一小包
      給我……他告訴我不用錢是要請我的……阿秋事後陸續主
      動免費請我注射五、六次海洛因，後因我沒注射海洛因身
      體就會很難過，所以我就跟阿秋、甲○○聯絡以每次一千
      元向他們購買海洛因，所以我至今每星期向他們購買一至
      二次的海洛因，前後共買了二十幾次海洛因」、「……我
      最後一次跟阿秋買海洛因毒品，是在九十五年八月二十八
      日下午十七時至十八時間……在池上鄉農會旁的旅社前門
      以一千元價格交易海洛因一小包」（見警卷第15-17頁）
      。於第一審時則證稱：「（安古、阿秋叫什麼名字？）甲
      ○○、乙○○」、「（你跟乙○○買過幾次海洛因？）大
      約是從九十五年七月份開始，也是先用電話聯絡，交貨地
      點我家裡，乙○○開車拿海洛因過來，最後是她自己過來
      比較多，一開始甲○○也會陪她過來，但是他很少下車。
      我跟乙○○前後買過不超過十次的海洛因，一次大約買一
      千元」、「（你有無跟甲○○買過安非他命或海洛因？）
      我都跟乙○○買，我沒有跟甲○○買過毒品」（見第一審
      卷第196、197頁）。證人金麗珠於原審證述向被告乙○○
      、甲○○購買海洛因及安非他命之證詞，核與其等警詢中
      所陳情節，關於購買之時間、次數、地點均有不符，且證
      人金麗珠不論於原審及警詢中，除就自己施用毒品部分為
      供述外，就乙○○、甲○○販賣海洛因及安非他命部分均
      未能明確供述時間及次數，又依其供述內容甚且均係被告
      等多次且長期無償供應其2種毒品，所述與常理尚有違，
      至雖檢察官提出證人金麗珠之尿液檢驗結果及警詢錄音帶
      為證，惟證人就其施用毒品部分供述前後均一致，故該錄
      音帶及檢驗結果尚不足為認定其於警詢供述是否可採之證
      明，甚且其證詞內容既係長期與被告2人交易，惟竟無相
      關之通聯紀錄予以佐證，實無法認其於警詢時之證述確與
      真實相符，而具有可信之特別情況，亦非為證明被告乙○
      ○、甲○○販賣海洛因及安非他命所必要，故證人金麗珠
      於警詢之供述不具有證據能力。
（二）另上開證人與被告間之監聽譯文雖屬被告以外之人於審判
      外之書面陳述，然均係承辦本案之警員偵辦本案職務上所
      製作之紀錄文書，且有所附臺灣花蓮地方法院檢察署所發
      之通訊監察書附卷可參，堪信其監聽係符合相關規定，且
      並無顯不可信之情況，依刑事訴訟法第159條之4第1款之
      規定，均得為證據。再按除前2款之情形外，其他於可信
      之特別情況下所製作之文書，亦得為證據，刑事訴訟法第
      159條之4第3款亦定有明文。又公訴人並以甲○○於臺灣
      花蓮看守所所書寫而企圖交由期滿受刑人夾帶出監之信件
      為證據，核該信件係甲○○在押期間所書寫而企圖交由期
      滿受刑人夾帶出監，而內容則要收信人找彭聰龍、金麗珠
      串供，堪認屬被告甲○○在可信之特別情況下所製作之文
      書，均有證據能力，得為證據。
貳、實體部分
一、撤銷改判（有罪）部分：
（一）認定犯罪事實所憑證據及理由：
  １、證人彭聰龍於警詢中證述。其證稱被告2人共同以1千元1
      小包之代價，販賣海洛因，並在其田裡交付之事實。足以
      證明被告2人上開如事實欄所載之共同販賣第一級毒品犯
      行。
  ２、通訊監察錄音帶及譯文。於95年8月16日下午3時57分時，
      被告甲○○以行動電話予證人彭聰龍聯絡，並談及購買海
      洛因之事，足以為證人彭聰龍上開證述之佐證。再參以證
      人彭聰龍證稱之事後係被告乙○○交付1千元1小包之第一
      級毒品之證詞，足以證明被告2人就販賣第一級毒品海洛
      因部分有犯意連絡及行為分擔，係屬共同正犯之事實。
  ３、被告乙○○、甲○○之供述。被告甲○○坦承彭聰龍確於
      95年8月16日與其電話聯絡，核與上開監聽內容及證人彭
      聰龍之證述相符。堪信證人彭聰龍之證詞足以採信，亦足
      以證明被告2人共同販賣海洛因之犯行。
  ４、綜上所述，被告2人上開犯罪事證明確，犯行堪以認定。
（二）被告辯解及本院認定之理由：
  １、被告甲○○部分─
    (1)被告甲○○矢口否認有何販賣海洛因毒品之犯行，辯稱：
      伊與乙○○為同居關係，0000000000號行動電話平日均係
      同案被告乙○○在使用，有時朋友打電話來，乙○○不在
      或無法接聽時，伊會代為接聽，但伊並不知道這些人打電
      話來的目的，是為了向乙○○購買毒品，伊未與乙○○共
      同販賣海洛因云云。
    (2)辯護人辯護要旨：
      同案被告乙○○證稱被告對伊販賣毒品之行為並不知情
        。
      證人彭聰龍與被告對話中並未談到販賣海洛因之事，無
        法以之作為認定之證據，再參以同案被告乙○○供稱因
        欠彭聰龍錢，故不敢找他，足認被告並未與乙○○共同
        販賣海洛因予彭聰龍。
  ２、被告乙○○部分─
    (1)被告乙○○矢口否認有何販賣海洛因之犯行，辯稱：伊並
      未販賣海洛因給彭聰龍，雖於95年8月16日與彭聰龍通電
      話，惟並未到場云云。
    (2)辯護人辯護要旨：證人證詞反覆，無特別可信之情形，亦
      未扣得任何毒品或販賣工具足以證明被告乙○○有販賣第
      一級毒品。
  ３、經查：
    (1)按告訴人、證人之陳述有部分前後不符，或相互間有所歧
      異時，究竟何者為可採，法院仍得本其自由心證予以斟酌
      ，非謂一有不符或矛盾，即應認其全部均為不可採信；尤
      其關於行為動機、手段及結果等之細節方面，告訴人之指
      陳，難免故予誇大，證人之證言，有時亦有予渲染之可能
      ；然其基本事實之陳述，若果與真實性無礙時，則仍非不
      得予以採信（最高法院74年台上字第1599號判例參照）。
    (2)證人彭聰龍於警詢時明確指稱被告2人共同販賣第一級毒
      品之犯行，此有其警詢筆錄附卷可參，再參以卷附之通訊
      監察錄音及譯文所示，足以證明證人彭聰龍於警詢之供述
      係實在，其後翻異前詞，應係迴護被告2人之舉，尚不足
      採，應以其在警詢時之供述較符合真實而可採。
    (3)此參以被告甲○○與證人彭聰龍於95年8月16日有如下對
      話內容，有通訊監察譯文在卷可憑：
      「證人彭聰龍稱：安古（即被告甲○○之綽號），你在哪
        裡？
        被告甲○○稱：你要見面，我在市區，要等1個小時後
        。
        證人彭聰龍稱：那你回來打給我。
        被告甲○○稱：好。」
      顯然被告甲○○確有於95年8月16日與證人彭聰龍聯絡，
      再核以被告乙○○於當日並與證人彭聰龍見面交付第一級
      毒品，此足以佐證證人彭聰龍警詢之證述應非虛言。至於
      被告乙○○辯稱當日並未到場云云，參以上開通訊內容之
      意思，顯無可採，況證人彭聰龍亦已證稱當日確有取得第
      一級毒品海洛因，故被告2人所辯並不足採。至證人彭聰
      龍供稱購買之次數為4、5次，此部分除其供述外，尚無其
      他佐證，故僅認其供述與通訊監察紀錄相符部分計其次數
      為1次。
    (4)再參以被告甲○○於臺灣花蓮看守所所書寫而企圖交由期
      滿受刑人夾帶出監之信件，經核該信件係被告甲○○在押
      期間所書寫而企圖交由期滿受刑人夾帶出監，而內容則要
      收信人找彭聰龍串供，益證被告甲○○若無販毒事實何需
      心虛為此舉動。且證人彭聰龍亦於原審時翻異前詞，附合
      其說詞，如此巧合，均足以推認被告甲○○應有販賣第一
      級毒品犯行方為上開串供之舉動。
    (5)至被告2人販入毒品之價格，雖未據檢察官敘明，致本院
      無從判斷其等販賣之利得若干。惟查，販賣毒品係違法行
      為，非可公然為之，亦無公定之價格，無論瓶裝或紙包，
      均可任意分裝增減分量，而每次買賣之價差，亦隨時依雙
      方資力、關係之深淺、需求之數量、來源是否充裕、販賣
      者是否渴求資金、查緝是否嚴緊、購買者被查獲時供述購
      買對象之可能性之風險評估等，而異其標準，非可一概而
      論。販賣之利得除經坦承及價量俱臻明確外，委難察得實
      情，故販賣之人從價差或量差中牟利方式雖異，但其圖利
      之非法販賣行為則一。且販賣毒品之行為，事涉重典，苟
      無利潤可圖，被告2人無甘冒重刑而任意將之以原來販入
      之價、量讓與他人之可能。是被告2人顯係基於營利之意
      圖而為毒品之交易行為，至為顯然。
    (6)再參以被告2人係同居關係，2人亦共同使用電話，並互相
      支應他方之行動，1人接電話，另1人交貨，且參以通訊監
      察內容所載並無其2人有避諱彼此之情形，反參以通訊內
      容亦有購毒者經由「安古」即被告甲○○之要求與被告乙
      ○○連絡購毒之情形，故被告乙○○辯稱被告甲○○不知
      情，及被告甲○○辯稱伊不知被告乙○○作何事云云，顯
      違常情而不可採信。
    (7)綜上各情，被告2人所辯應屬卸責之詞，不足採信。本件
      事證明確，被告2人有如事實欄所載犯行堪予認定，應依
      法論科。
（三）論罪科刑：
  １、核被告2人所為，均係犯毒品危害防制條例第4條第1項之
      販賣第一級毒品罪。
  ２、被告2人間就其所犯上開之罪，有犯意聯絡及行為分擔，
      為共同正犯。
  ３、被告2人有事實欄所示之前科及執行記錄，有臺灣高等法
      院被告前案紀錄表在卷可佐，其等於5年以內再故意犯
      本件有期徒刑以上之罪，均為累犯，依刑法第47條第1項
      規定加重其刑，惟被告2人涉犯販賣第一級毒品罪，其法
      定刑為死刑及無期徒刑，依法不得加重其刑，併予敘明。
  ４、原審諭知被告2人就附表編號六販賣第一級毒品部分均無
      罪，尚有未適。檢察官就此部分提起上訴為有理由，應予
      撤銷改判。
  ５、量刑：
    (1)按刑之量定，為求個案裁判之妥當性，法律固賦予法院裁
      量權，但此項裁量權之行使，除應依刑法第57條規定，審
      酌行為人及其行為等一切情狀，為整體之評價，並應顧及
      比例原則及平等原則，使罪刑均衡，輕重得宜，以契合社
      會之法律感情。又刑法第59條規定犯罪之情狀可憫恕者，
      得酌量減輕其刑，所謂「犯罪之情狀」，與同法第57條規
      定科刑時應審酌之一切情狀，並非有截然不同之領域，於
      裁判上酌減其刑時，應就犯罪一切情狀（包括第57條所列
      舉之10款事項），予以全盤考量，審酌其犯罪有無可憫恕
      之事由（即有無特殊之原因與環境，在客觀上足以引起一
      般同情），以及宣告法定低度刑，是否猶嫌過重等等，以
      為判斷。
    (2)販賣第一級毒品罪之法定刑為「死刑或無期徒刑；處無期
      徒刑者，得併科新台幣一千萬元以下罰金」，然同為販賣
      第一級毒品之人，其原因動機不一，犯罪情節未必盡同，
      或有大盤毒梟者，亦有中、小盤之分，甚或僅止於吸毒者
      友儕間為求互通有無之有償轉讓者亦有之，其販賣行為所
      造成危害社會之程度自屬有異，法律科處此類犯罪，所設
      之法定最低本刑卻同為「無期徒刑者，得併科新台幣一千
      萬元以下罰金」，不可謂不重。於此情形，倘依其情狀處
      以有期徒刑，即足以懲儆，並可達防衛社會之目的者，自
      非不可依客觀之犯行與主觀之惡性二者加以考量其情狀，
      是否有可憫恕之處，適用刑法第59條之規定酌量減輕其刑
      ，期使個案裁判之量刑，斟酌至當，符合比例原則（最高
      法院95年度台上字第6157號判決參照）。
    (3)爰審酌被告2人共同販賣第一級毒品之次數僅1次，數量尚
      少，價格僅為1千元，被告2人雖為謀取私利而犯本案，販
      賣海洛因予他人，影響國民健康甚鉅，行為實屬不該，惟
      參以其2人販賣毒品之次數為1次及數量僅為1千元，獲利
      不高，其犯罪情節顯與大中盤毒梟者有別，而向被告購買
      海洛因之彭聰龍亦係原即有施用毒品習性之人，並非因被
      告之販賣行為而淪入施用毒品惡習之人，故被告2人雖仍
      否認犯行，惟參以被告2人所涉販賣第一級毒品部分僅販
      出1千元之數量，與無期徒刑及死刑之刑度相較，確有令
      人感到情輕法重而值憫恕之處，故縱令量處最低刑之無期
      徒刑仍嫌過重，為鼓勵其脫離毒品控制之決心及給予自新
      機會，本院認被告2人販賣第一級毒品部分應適用刑法第
      59 條規定減輕其刑。
    (4)爰審酌被告2人均前科記錄，其等販賣毒品足以使購買施
      用者生命健康受損之成癮性及危險性，戕害國人身體健康
      ，有危害社會安全之虞，且染上毒癮者為索得吸毒之資金
      ，甚至甘冒竊盜、搶奪及強盜等財產犯罪，造成社會治安
      嚴重敗壞，及被告之品行、智識程度，犯罪之動機、目的
      、手段、所生之危害、販賣毒品之次數、數量，犯後態度
      等一切情狀審酌後，均量處如主文第2項所示之刑。惟依
      被告2人販賣第一級毒品之犯罪性質，認有褫奪公權之必
      要，爰併均宣告褫奪公權10年。
    (5)被告2人販賣海洛因所得1,000元，雖未扣案，惟為被告2
      人犯罪所得之財物，應依毒品危害防制條例第19條第1項
      之規定諭知沒收，如全部或一部不能沒收時，應以其等財
      產抵償之。
    (6)至扣案之行動電話2支，雖分為被告乙○○、甲○○所有
      ，且其電話號碼分為0000000000號、0000000000號，並非
      用以販毒，業據被告乙○○供述在卷；另未扣案之000000
      0000號、0000000000號行動電話，雖為被告乙○○所有且
      供被告等本案販賣毒品之工具，然業為被告乙○○丟棄而
      滅失一情，業據被告乙○○供陳在卷，爰均不予宣告沒收
      ，併此敘明。
二、上訴駁回部分：
（一）被告甲○○、乙○○共犯如附表編號四、十一（追加起訴
      部分）之販賣第一級毒品部分─
  １、公訴意旨另略以：被告甲○○、乙○○另分別共犯如附表
      編號四、十一（於原審追加起訴此部分）之販賣第一級毒
      品之犯行。訊據被告2人均堅決否認上開犯行，辯稱未有
      附表編號四、十一之共同販賣第一級毒品犯行。
  ２、公訴人認定被告2人共同販賣第一級毒品之證據為證人彭
      聰龍及金麗珠之證詞，並通聯紀錄為據。
  ３、惟查：
    (1)證人彭聰龍雖於警詢中證稱被告2人曾於附表編號四之時
      間販賣第一級毒品海洛因，惟其後已於審理中否認此項證
      詞之真實性，故難認證人彭聰龍於警詢中之證述與真實相
      符。
    (2)再參以卷附之通聯紀錄中，亦無證人彭聰龍於95年8月中
      旬某日與被告2人聯絡之紀錄，無法佐證證人彭聰龍於警
      詢供述之真實性。
    (3)而證人金麗珠於警詢之證詞無證據能力，其於原審證詞就
      被告2人販賣毒品之次數、日期均無法為明確供述，其證
      述內容是否真實即屬質疑。再參以其供稱被告2人先係於
      其欲購買第二級毒品時免費提供第一級毒品，又先後多次
      供應第一級毒品云云，此顯即與常理有違，況所述之95年
      8 月28日尚購買第一級毒品1千元部分，亦核與監聽紀錄
      不符，且證人金麗珠原僅就被告2人販賣第二級毒品為供
      述，其後於原審時再證稱亦有販賣第一級毒品，而由檢察
      官於原審追加此部分即附表編號十一之犯行，證人金麗珠
      證詞之真實性因其反覆而難確信為真實，故其證述不可採
      。
    (4)且證人金麗珠在原審係證稱：第1次是被告乙○○主動向
      伊推銷海洛因，地點在伊住處，後來伊有陸陸續續購買海
      洛因，大約2、3天1次，我們都會互相打電話聯絡，也有
      打0000000000號行動電話與被告乙○○聯絡，海洛因在電
      話中暗語為「女的」（見原審卷第200頁）等語，惟警方
      自95年7月19日至同年9月14日間經臺灣花蓮地方法院檢察
      署檢察官核發通訊監察書，監聽被告乙○○、甲○○所使
      用之0000000000號、0000000000號行動電話，僅顯示證人
      金麗珠於95年7月31日及8月16日撥打0000000000號行動電
      話與被告乙○○聯絡購買安非他命之對話，既無證人金麗
      珠與被告乙○○聯絡購買「女的」即海洛因等事宜，亦無
      被告甲○○與其連絡之紀錄，故上開通聯紀錄實無法為證
      人金麗珠證詞之佐證，亦無法為被告2人涉有附表編號十
      一犯行之證據。故被告2人所辯尚堪採信。
  ４、綜上所述，本件尚無證據足認被告2人涉有附表編號四、
      十一之共同販賣第一級毒品犯行，原審諭知被告2人此部
      分販賣第一級毒品部分無罪，並無違誤，檢察官上訴並無
      理由，應予駁回。
（二）被告甲○○被訴共同販賣安非他命部分─
  １、公訴意旨另以：被告甲○○與同案被告乙○○（此部分業
      經判決確定），共犯如附表編號一、二、三、五、七、八
      、九、十之犯行（參起訴書附表），此部分另涉有毒品危
      害防制條例第4條第2項之販賣第二級毒品罪云云。
  ２、公訴人認被告甲○○涉犯上開犯行，係以證人金麗珠、彭
      聰龍、楊志偉、陳家豪於警詢中之證詞及通訊監察譯文為
      主要論據。
  ３、訊據被告甲○○堅決否認有此部分犯行，辯稱：伊和乙○
      ○為同居關係，而0000000000號行動電話平日都是乙○○
      在使用，有時朋友打電話來，乙○○不在或無法接聽時，
      伊會代為接聽，但伊並不知道這些人打電話來的目的，是
      為了向乙○○購買毒品，伊從未與乙○○共同販賣安非他
      命等語。
  ４、本院就此部分認定之理由除與原審相同，予以引用外，並
      補充下列意見：
    (1)販賣安非他命予金麗珠，即附表編號一至三部分：證人金
      麗珠於警詢之供述無證據能力，已詳如上述。且證人金麗
      珠於原審就其向被告甲○○及同案被告乙○○2人買受安
      非他命之時間、次數、地點，均未明確，再參以證人金麗
      珠證稱伊向被告2人購買安非他命之時間甚長，惟自95年7
      月19日核發通訊監察書起，所監聽到之部分通訊，均無關
      於被告甲○○與證人金麗珠談論安非他命買賣事宜之對話
      內容，亦核與證人金麗珠供稱伊向被告甲○○及乙○○購
      買安非他命之時間無法相符，實難認證人金麗珠之證述可
      信。況除證人金麗珠無法證實之證述外，並無其他足以證
      明被告甲○○有販賣第二級毒品予證人金麗珠之佐證，故
      被告甲○○辯稱其未販賣第二級毒品予證人金麗珠之供述
      尚堪採信。且依所舉證據亦無法認定被告甲○○就販賣第
      二級毒品予證人金麗珠部分與同案被告乙○○有何共犯關
      係，故此部分被告犯罪不能證明。
    (2)販賣安非他命予彭聰龍，即附表編號五部分：證人彭聰龍
      於警詢中之證詞並無敘明其係如何向被告甲○○買安非他
      命，且證人彭聰龍復於原審證稱：伊有向被告乙○○買過
      安非他命，但沒有向被告甲○○買過安非他命等語（見原
      審卷第137頁）。衡以被告乙○○於95年8月10日撥打證人
      彭聰龍使用之0000000000號行動電話，其對話內容為：被
      告乙○○稱：小乖（按即證人彭聰龍）喔，安古（按即被
      告甲○○）叫我打電話給你。
      證人彭聰龍稱：我知道，你那裡有「男的」（按即安非他
      被告乙○○稱：要下去拿。
      證人彭聰龍稱：那不用了，我有在找「番仔」找不到，等
      觀之上開對話內容，被告乙○○與證人彭聰龍聯絡後，方
      知悉其目的係為交易安非他命，則被告甲○○自無從事先
      知悉證人彭聰龍欲找被告乙○○拿安非他命之情事，足認
      證人彭聰龍前開於原審中之證詞應為可採。此外，公訴人
      亦未舉證證明被告甲○○對於被告乙○○販賣安非他命予
      證人彭聰龍之犯行有何事前之犯意聯絡或行為分擔，自難
      論被告甲○○與被告乙○○間有此部分之共同犯意聯絡。
    (3)販賣安非他命予楊志偉，即附表編號七、八部分：證人楊
      志偉於警詢中之證詞並無證據能力，詳如前述。另證人楊
      志偉於原審中亦證稱：伊是向被告乙○○購買安非他命，
      伊與被告甲○○不熟，也沒有向其購買過安非他命，伊會
      在警詢中指稱被告甲○○有販賣安非他命給伊，全係警察
      要求，後來伊也拒簽警詢筆錄（見原審卷第158頁以下）
      等語。證人楊志偉雖於95年7月30日及8月10日撥打000000
      00 00號行動電話，接聽電話並與證人楊志偉約定交易安
      非他命之人均為被告乙○○，有通訊監察譯文附卷可稽，
      並非被告甲○○，自不能僅以被告甲○○曾與被告乙○○
      曾共用上開電話，即據以認定被告甲○○知悉被告乙○○
      販賣安非他命予證人楊志偉，且有共同參與販賣之犯行，
      故被告之辯解堪予採信。
    (4)販賣安非他命予陳家豪，即附表編號九、十部分：證人陳
      家豪之警詢無證據，詳如上述。且證人陳家豪從未曾證稱
      有向被告甲○○購買安非他命，且於原審已明白證稱：伊
      只有向被告乙○○購買安非他命，並沒有向被告甲○○購
      買安非他命，也沒有打電話過去購買毒品時，由被告甲○
      ○接聽之情形發生（見原審卷第203頁）等語。另公訴人
      所提出之通訊監察譯文亦無關於被告甲○○與證人陳家豪
      交易安非他命之對話，故難認被告甲○○有何販賣安非他
      命予證人陳家豪之犯行。
    (5)綜上所述，公訴人所舉前開證據尚不足以證明被告甲○○
      有販賣安非他命之犯行。此外，復查無其他積極證據足資
      證明被告甲○○確有此部分犯行，自不能證明被告甲○○
      此部分之犯罪。故原審諭知被告甲○○販賣第二級毒品部
      分無罪，並無違誤，檢察官上訴並無理由，此部分上訴亦
      應予駁回。
據上論斷，應依刑事訴訟法第368條、第369條第1項前段、第364
條、第299條第1項前段，毒品危害防制條例第4條第1項、第19條
第1項，刑法第11條、第28條、第47條第1項、第37條第2項、第
59條、第65條第2項，判決如主文。
本案經檢察官丙○○到庭執行職務。
中    華    民    國    97    年    8     月     4     日
                  審判長法  官   何方興
                        法  官   林德盛
                        法  官   王紋瑩
以上正本證明與原本無異。
如不服本判決，應於判決送達後10日內，向本院提出上訴狀。其
未敘述理由者，並應於提出上訴狀後10日內向本院補提理由狀 (
均須附繕本)。
                        書記官   楊明靜
中    華    民    國    97    年    8     月     4     日
附錄本判決論罪之法律條文：
毒品危害防制條例第4條
製造、運輸、販賣第一級毒品者，處死刑或無期徒刑；處無期徒
刑者，得併科新臺幣1千萬元以下罰金。
製造、運輸、販賣第二級毒品者，處無期徒刑或7年以上有期徒
刑，得併科新臺幣7百萬元以下罰金。
製造、運輸、販賣第三級毒品者，處5年以上有期徒刑，得併科
新臺幣5百萬元以下罰金。
製造、運輸、販賣第四級毒品者，處3年以上10年以下有期徒刑
，得併科新臺幣3百萬元以下罰金。
製造、運輸、販賣專供製造或施用毒品之器具者，處1年以上7年
下有期徒刑，得併科新臺幣 1 百萬元以下罰金。
前五項之未遂犯罰之。
  附表：
  ┌──┬────────┬────────┬───────┐
  │編號│販售毒品之時間  │販售毒品之地點  │販售毒品之經過│
  ├──┼────────┼────────┼───────┤
  │一  │95.8.31上午5時許│富里鄉○○街37號│1千元代價販售 │
  │    │                │                │第二級毒品安非│
  │    │                │                │他命一包給金麗│
  │    │                │                │珠            │
  ├──┼────────┼────────┼───────┤
  │二  │95.7.31下午4時35│富里鄉○○街37號│1千元代價販售 │
  │    │分              │                │第二級毒品安非│
  │    │                │                │他命一包給金麗│
  │    │                │                │珠            │
  ├──┼────────┼────────┼───────┤
  │三  │95.8.16上午10時 │富里鄉○○街37號│2千元代價販售 │
  │    │                │                │第二級毒品安非│
  │    │                │                │他命一包給金麗│
  │    │                │                │珠            │
  ├──┼────────┼────────┼───────┤
  │四  │95.8月中旬      │在彭聰龍田裡    │以每包1千元代 │
  │    │                │                │價販售第一級毒│
  │    │                │                │品海洛因給彭聰│
  │    │                │                │龍            │
  ├──┼────────┼────────┼───────┤
  │五  │95.8.10中午12時 │                │以電話聯絡彭聰│
  │    │                │                │龍販售安非他命│
  │    │                │                │未成交        │
  ├──┼────────┼────────┼───────┤
  │六  │95.8.16下午3時57│在彭聰龍田裡    │以每小包1千元 │
  │    │分              │                │代價販售第一級│
  │    │                │                │毒品海洛因給彭│
  │    │                │                │聰龍          │
  ├──┼────────┼────────┼───────┤
  │七  │95.7.30晚上8時許│在楊志偉耕作之田│販售第二級毒品│
  │    │                │邊              │安非他命給楊志│
  │    │                │                │偉            │
  ├──┼────────┼────────┼───────┤
  │八  │95.8.10上午9時38│台東縣關山鎮    │販售第二級毒品│
  │    │分              │                │安非他命2包給 │
  │    │                │                │楊志偉        │
  ├──┼────────┼────────┼───────┤
  │九  │94.11.23        │台東縣鹿野鄉瑞景│販售第二級毒品│
  │    │                │路三段路旁      │安非他命二千元│
  │    │                │                │給陳家豪      │
  ├──┼────────┼────────┼───────┤
  │十  │95.2.1          │台東縣鹿野鄉瑞景│販售第二級毒品│
  │    │                │路三段路旁      │安非他命二千元│
  │    │                │                │給陳家豪      │
  ├──┼────────┼────────┼───────┤
  │十  │95.7某日起至同年│花蓮縣富里鄉車站│每次1,000元賣 │
  │一  │8月28日止       │街37號          │海洛因予金麗珠│
  │    │                │臺東縣池上鄉農會│次數總共20次  │
  │    │                │旁旅社          │（追加起訴部分│
  └──┴────────┴────────┴───────┘


司法院資訊處製作；財團法人民間司法改革基金會備份。
